最高法院民事裁定　　　　　　　一○○年度台抗字第六四七號
抗　告　人　遠華航天科技股份有限公司
法定代理人　陳素英
訴訟代理人　顧定軒律師
上列抗告人因與基隆市環境保護局間請求退還履約保證金事件，
對於中華民國一○○年五月十七日台灣高等法院裁定（九十九年
度上字第一二二九號），提起抗告，本院裁定如下：
    主  文
抗告駁回。
抗告訴訟費用由抗告人負擔。
    理  由
按於第二審為訴之追加，除有民事訴訟法第二百五十五條第一項
第二款至第六款之情形外，非經他造同意，不得為之，此觀同法
第四百四十六條第一項規定自明。本件抗告人原訴主張：兩造於
民國九十五年三月三日簽訂工程契約書（下稱系爭契約），由伊
承攬「基隆市信義區天鷹防護網建置及維護工程」，伊並交付履
約保證金新台幣（下同）二百八十五萬元（下稱系爭保證金）。
因該工程已完工，相對人基隆市環境保護局拒不退還保證金，伊
乃於九十七年六月三十日發函解除系爭契約。爰依民法第一百七
十九條第一項規定，求為命相對人給付伊系爭保證金及其利息；
嗣於一○○年三月十日在原法院追加備位之訴主張：伊解除系爭
契約倘不合法，依該契約第十四條第一項第一款約定，相對人即
應退還系爭保證金百分之七十等情，求為命相對人給付伊一百九
十九萬二千九百六十七元本息。原法院以：抗告人原訴主張相對
人未退還系爭保證金百分之七十，乃屬遲延給付，經伊合法解除
系爭契約。惟查相對人業支付建置期全部工程款予抗告人，已履
行該期主給付義務；而依系爭契約第十四條第一項第一款、第二
款之約定，系爭保證金在於確保抗告人完全履行建置期及維護期
工作之主給付義務，約明「無待解決事項及於甲方（指相對人）
對乙方（指抗告人）之各項債權後，無息退還履約保證金」，應
係相對人從給付義務，且於抗告人完全履行主給付義務時始發生
。至相對人是否履行該從給付義務，無礙系爭契約主給付義務之
履行。抗告人追加備位之訴，以其解除系爭契約係不合法為前提
據以請求，核與原訴請求之基礎事實尚非同一，相對人亦不同意
抗告人為訴之追加，抗告人備位之訴不備訴之追加要件，為不合
法等詞，因而裁定駁回其追加備位之訴。又在第二審為訴之追加
，涉及審級利益問題。首揭條項第二款所謂請求之基礎事實同一
，係指追加之訴與原訴之原因事實，有其社會生活事實上之共通
性及關聯性，而就原請求所主張之事實及證據資料，於追加之訴
得加以利用，且無害於他造當事人程序權之保障，俾符訴訟經濟
者稱之。上開原訴基於契約解除之不當得利返還請求權為請求，
與追加備位之訴本於契約之約定為請求，在實體法上為兩種不同
之請求權，在訴訟法上為兩種不同之訴訟標的。抗告人得否以相
對人遲延履行退還保證金為由，解除系爭契約，亟待論斷審究。
原法院因認抗告人追加備位之訴不符上揭條項第二款至第六款所
定情形，以裁定駁回之，於法核無不合。抗告意旨，指摘原裁定
不當，聲明廢棄，非有理由。
據上論結，本件抗告為無理由。依民事訴訟法第四百九十五條之
一第一項、第四百四十九條第一項、第九十五條、第七十八條，
裁定如主文。
中    華    民    國  一○○  年    八    月   十一   日
                      最高法院民事第六庭
                          審判長法官  陳  淑  敏  
                                法官  陳  國  禎  
                                法官  簡  清  忠  
                                法官  王  仁  貴  
                                法官  鄭  傑  夫  
本件正本證明與原本無異
                                      書  記  官  
中    華    民    國  一○○  年    八    月  二十二  日
                                                      Q